【裁判字號】    95,台上,4625
【裁判日期】    950824
【裁判案由】    常業竊盜
【裁判全文】
最高法院刑事判決            九十五年度台上字第四六二五號
    上  訴  人  甲○○
                        4段1.
                乙○○
                        號5樓.
                丙○○
                        在押.
                丁○○
                        2段2.
上列上訴人等因常業竊盜案件，不服台灣高等法院台中分院中華
民國九十五年五月三十日第二審更審判決（九十四年度上更(一)字
第四０四號，起訴案號：台灣彰化地方法院檢察署九十三年度偵
字第五二一六號），提起上訴，本院判決如下：
    主  文
原判決關於甲○○、乙○○、丙○○、丁○○部分撤銷，發回台
灣高等法院台中分院。
    理  由
本件原判決認定(一)、上訴人丙○○、丁○○受梁峰晟之邀，加入
由周成福主持，成員包括劉宗厚、陳信朋、陳昱璇、蕭明進、張
宏嘉、蕭富聰、范瑞光、朱志敏、崔玉榮等人組成之竊車拆解集
團，而與梁峰晟等人共同意圖為自己不法所有，基於常業竊盜之
犯意聯絡，自民國九十二年九月二十五日起至九十三年七月一日
凌晨三時止，推由劉宗厚、陳信朋、陳昱璇、蕭明進、張宏嘉、
蕭富聰等人，於如原判決附表壹所示之時、地，以不詳方法，竊
取如原判決附表壹所示林柏青等一百二十八人所有或使用中之車
輛及車內財物，得手後即將所竊得之自小客車，運至雲林縣西螺
鎮○○道附近之「小娘娘理容店」前、雲林縣崙背鄉台十九線北
端外環道交叉路口等地，交由梁峰晟、丁○○、周成福等人，駕
駛至雲林縣二崙鄉三塊厝十四之二號之鐵皮屋內（下稱二崙鄉拆
解工廠），交由梁峰晟、丙○○、丁○○、周成福、范瑞光、朱
志敏、范瑞光、崔玉榮等人，利用周成福所有如原判決附表參所
示之工具拆解車體，再推由梁峰晟、周成福將解體之汽車零件運
往雲林縣西螺鎮埤頭十二之三號、雲林縣西螺鎮安定里二十七號
、雲林縣西螺鎮安定里二十七之七號、雲林縣西螺鎮○○路九十
一之三號、嘉義市○○○路六十二之十四號等倉庫存放後，復由
該集團之成員將車輛零件以低價銷售予各地之汽車零件商銷贓，
而梁峰晟、周成福、丙○○另輪流將如原判決附表壹所示遭拆解
完之贓車車牌折斷後，丟棄在雲林縣二崙鄉八角亭排水圳上游之
來惠橋下及雲林縣崙背鄉八角亭排水圳羅厝段福興橋下等地，丙
○○、丁○○每拆解一輛贓車，可分得新台幣（下同）二千元至
二千五百元，其餘竊車拆解後銷贓所得，扣除支付竊車及拆車人
員薪資後，餘由梁峰晟與周成福二人均分。(二)、丙○○、丁○○
、梁峰晟等人於九十三年六月間，離開二崙鄉拆解工廠後，丙○
○、丁○○與梁峰晟、劉宗厚等人復承前開常業竊盜之犯意聯絡
，並邀上訴人乙○○、甲○○等共六人，共同意圖為自己不法之
所有，自九十三年七月一日起，由甲○○提供其所有位於彰化縣
社頭鄉○○路○段一００巷十三弄一號工廠（下稱社頭鄉拆解工
廠），由乙○○、梁峰晟二人負責統籌規劃，並推由劉宗厚於如
原判決附表貳所示之時、地，以不詳方法，竊取如原判決附表貳
所示李錫源等二十一人所有或使用中之車輛及車內財物，得手後
即由劉宗厚將竊得車輛運至社頭鄉拆解工廠，交予丙○○、丁○
○、梁峰晟等人，以如原判決附表肆編號六至十七所示之工具拆
解車體，並由甲○○負責注意廠房附近狀況，復推由乙○○將解
體之汽車零件運往雲林縣西螺鎮之某處銷贓。甲○○除每月取得
社頭拆解工廠之租金二萬五千元外，另每拆解一輛贓車可再分得
一千元，劉宗厚則每竊得一輛車可分得一萬五千元至二萬元，丙
○○、丁○○則每拆解一輛贓車可分得二千元至二千五百元，其
餘所得則由乙○○、梁峰晟二人均分，上訴人等並均以此為業而
恃以維生。嗣於九十三年七月八日下午三時三十分許，為警自社
頭鄉拆解工廠後門發現丙○○、丁○○、梁峰晟等人正在拆解車
輛，而在該工廠當場查獲甲○○、乙○○、丁○○、丙○○、梁
峰晟等人，並查獲正拆卸中如原判決附表貳編號七、九、十二之
自小客車三部、如原判決附表貳編號八、十、十一、十三、十四
之車牌各二面、如原判決附表貳編號二、三、四、六、十之行車
執照共五張、已拆解之如原判決附表貳編號一、二、五、八、十
一、十三至十八汽車引擎十一具、如原判決附表貳編號十一、十
三之汽車車體外殼二部，並查扣如原判決附表肆所示乙○○所有
，供丙○○、丁○○、梁峰晟等人用以拆解贓車之工具。警方復
於九十三年七月二十八日上午十時許，前往二崙鄉拆解工廠內，
查獲正拆卸中如原判決附表壹編號一三五、一三六、一三七所示
之自小客車、如原判決附表壹編號一０三之汽車引擎一具、遭壓
平之車體三部及遭竊車輛內之物品、如原判決附表參所示周成福
所有，供丙○○、丁○○、周成福、范瑞光、梁峰晟等人拆解贓
車之工具。丙○○、梁峰晟等人另向警方表明拆解後之車牌係丟
棄在雲林縣二崙鄉排水溝內，警方隨即前往雲林縣二崙鄉八角亭
排水圳上游之來惠橋下、雲林縣崙背鄉八角亭排水圳羅厝段福興
橋下打撈車牌，並於福興橋下共撈得遭竊之九十五輛車車牌。嗣
於九十三年九月三日及同年十一月十一日，由張宏嘉帶同員警至
如原判決附表壹編號八、十五、四十九、七十九、九十一、九十
五、九十六、九十七所示失竊地點查訪；於九十三年十月九日，
由蕭奮聰帶同警方至如原判決附表壹編號九十八、一００、一０
一所示失竊地點查訪，而查悉上情等情。因而撤銷第一審關於上
訴人四人部分之判決，改判論處上訴人四人共同以犯竊盜罪為常
業罪刑，固非無見。
惟查：(一)、有罪判決書之事實一欄，為判斷其適用法令當否之準
據，法院應將依職權認定與論罪科刑有關之事實，翔實記載，然
後於理由內逐一說明其憑以認定之證據，並使事實認定與理由說
明，互相適合，方為合法。倘事實認定與理由說明，不相一致，
或事實與理由欄內之記載，前後齟齬，按諸刑事訴訟法第三百七
十九條第十四款後段規定，均屬判決理由矛盾之當然違背法令。
原判決事實欄一記載：丙○○、丁○○受梁峰晟之邀，加入由周
成福主持，成員包括劉宗厚、陳信朋、陳昱璇、蕭明進、張宏嘉
、蕭富聰、范瑞光、朱志敏、崔玉榮等人組成之竊車拆解集團，
即與梁峰晟等人共同意圖為自己不法所有，基於常業竊盜之犯意
聯絡，自九十二年九月二十五日起至九十三年七月一日凌晨三時
止，推由劉宗厚、陳信朋、陳昱璇、蕭明進、張宏嘉、蕭富聰等
人，於如原判決附表壹所示之時、地，以不詳方法，竊取如原判
決附表壹所示林柏青等一百二十八人所有或使用中之車輛及車內
財物，並將車輛駕駛至二崙鄉拆解工廠予以拆解等情，是否認定
丙○○、丁○○等共同竊取拆解之車輛共一百二十八輛？然原判
決附表壹內則又記載被害人林柏青等人遭竊之車輛共有一百三十
七輛，是否另又認定丙○○、丁○○共同竊取拆解之車輛共一百
三十七輛？其事實欄前後之認定記載不盡一致，事實如何有欠明
瞭，不足為適用法律之依據，尚有未合。(二)、刑事訴訟法第一百
五十六條第二項規定：「被告或共犯之自白，不得作為有罪判決
之唯一證據，仍應調查其他必要之證據，以察其是否與事實相符
」，其立法目的乃欲以補強證據擔保自白之真實性，亦即以補強
證據之存在，藉之限制自白在證據上之價值。而所謂補強證據，
則指除該自白本身外，其他足資以證明自白之犯罪事實確具有相
當程度真實性之證據而言。雖其所補強者，非以事實之全部為必
要，但亦須因補強證據與自白之相互利用，而足使犯罪事實獲得
確信者，始足當之。原判決認定丙○○、丁○○為如原判決附表
壹編號八、十五、四十九、七十八、九十、九十四至九十七、一
００、一０一所載之常業竊盜犯行，係依憑丙○○、丁○○自白
為如原判決附表壹所載之竊盜犯行，而上開車輛遭竊之事實並經
各該車輛所有人或使用人供述明確，為其主要論據。然如原判決
附表壹編號八、十五、四十九、七十八、九十、九十四至九十七
、一００、一０一之尋回物品欄內均記載：未尋得物品或未尋回
物品。又原判決事實欄一記載：丙○○、丁○○與周成福、劉宗
厚、陳信朋、陳昱璇、蕭明進、張宏嘉、蕭富聰、范瑞光、朱志
敏、崔玉榮等人，共同意圖為自己不法所有，基於常業竊盜之犯
意聯絡，自九十二年九月二十五日起至九十三年七月一日凌晨三
時止，推由劉宗厚、陳信朋、陳昱璇、蕭明進、張宏嘉、蕭富聰
等人，於如原判決附表壹所示之時、地，以不詳方法，竊取如原
判決附表壹所示之車輛及車內財物等情，苟屬無訛，則丙○○、
丁○○二人是否未親自下手行竊上開車輛？另上開車輛所有人或
使用人相關供述各情，是否僅能證明上開車輛遭竊之事實，然並
不能證明上開車輛究遭何人竊取？則為擔保丙○○、丁○○上開
自白之真實性，自須有補強證據用以佐證彼等上開自白確屬事實
，始能採為認定丙○○、丁○○為如原判決事實欄一所載犯行之
依據。乃原判決未說明經由何項調查及有何補強證據可資參證，
逕以丙○○、丁○○非無疑義之自白，及上開車輛所有人或使用
人並非明確之供述，遽予認定丙○○、丁○○有原判決附表壹編
號八、十五、四十九、七十八、九十、九十四至九十七、一００
、一０一所載之犯行，尚嫌速斷，於法亦有未合。(三)、犯罪事實
應依證據認定之，無證據不得認定犯罪事實，刑事訴訟法第一百
五十四條第二項定有明文。且認定犯罪事實所憑之證據，須實際
存在，就該案卷宗不難考見者，始克當之。倘判決書內所記載之
證據，與卷宗內筆錄或文件之內容不相適合，則其判決之根據，
實際上並不存在，自屬採證違法。原判決事實欄二記載：上訴人
四人與梁峰晟、劉宗厚等人，共同意圖為自己不法之所有，基於
常業竊盜之犯意，自九十三年七月一日起，由甲○○提供其所有
之社頭鄉拆解工廠，由乙○○、梁峰晟二人負責統籌規劃，並推
由劉宗厚於如原判決附表貳所示之時、地，以不詳方法，竊取如
原判決附表貳所示編號十五至二十一所示車輛及車內財物等情，
係依憑劉宗厚於原審證稱：伊有竊取如原判決附表貳編號十五至
二十一所示之車輛（原判決第十一頁第四至五行），為其主要論
據。然稽諸原判決附表貳編號十五至二十一之犯罪時間欄均載：
九十三年七月一日至八日間；犯罪地點欄均載：彰化縣或雲林縣
某不詳地點；被害人欄均載：不詳姓名年籍之人；所失財物欄均
載：不詳車牌號碼之自小客車及車內物品等情。而劉宗厚或供稱
：伊僅偷十二、三輛到社頭鄉拆解工廠，且於原審訊問劉宗厚是
否竊取如原判決附表貳編號十五至二十一之車輛，劉宗厚或又供
稱：「有。時間地點不太記得。大約九十三年五、六月那時候，
地點有彰化也有雲林。用螺絲起子撬開門鎖，進入行竊。」，「
是的，也是五、六月份的晚上，地點也是在彰化或雲林某地，詳
細地點、時間忘了，也是用螺絲起子。」，「時間都是在五、六
月，偷竊方法、地點也是一樣。也是一樣用螺絲起子。」，「都
是一樣，都在那些地點。」（原審卷第二宗第一二六至一二八頁
）等情。劉宗厚上開供述內容是否不盡明確一致，且其供述行竊
上開車輛之時間，是否亦與原判決認定上開車輛失竊之時間不盡
相符？原判決認定上情所依憑劉宗厚於原審之供述，核與卷宗內
劉宗厚原審筆錄所載內容不盡相符，其認定事實所採之證據難謂
於法無違，尚有未合。(四)、有罪判決書所記載之犯罪事實，為論
罪科刑適用法律之基礎，故凡與適用法令有關之重要事項，必須
詳加認定，明確記載，然後於理由內敘明認定犯罪事實所憑之證
據及認定之理由，始足為適用法令之依據。原判決事實欄記載：
如原判決附表壹編號八、十五、四十九、七十九、九十一、九十
五、九十六、九十七所示失竊車輛，係張宏嘉帶同員警至失竊地
點查訪；如原判決附表壹編號九十八、一００、一０一所示失竊
車輛，係蕭奮聰帶同警方至失竊地點查訪，而查悉上情（原判決
第五頁第七至十一行）等情，然於理由欄並未說明其認定上情，
所依憑之證據及理由為何，致丙○○上訴意旨得據以指摘，其理
由欠備，尚有未合。上訴意旨指摘原判決關於上訴人等部分不當
，尚非全無理由。按第三審法院應以第二審判決所確認之事實為
判決基礎，刑事訴訟法第三百九十四條第一項前段定有明文。原
判決上述之違背法令，影響於事實之確定，本院無可據以為裁判
，應將原判決關於上訴人四人部分撤銷，發回原審法院更為審判
。
據上論結，應依刑事訴訟法第三百九十七條、第四百零一條，判
決如主文。
中    華    民    國  九十五  年    八    月  二十四  日
                      最高法院刑事第一庭
                          審判長法官  董  明  霈
                                法官  林  茂  雄
                                法官  張  祺  祥
                                法官  呂  永  福
                                法官  花  滿  堂
      本件正本證明與原本無異
                                      書  記  官
中    華    民    國  九十五  年    八    月  二十八  日
                                                   Ｒ


司法院資訊處製作；財團法人民間司法改革基金會備份。
